【裁判字號】    92,訴,117
【裁判日期】    920829
【裁判案由】    違反槍砲彈藥刀械管制條例等
【裁判全文】
臺灣士林地方法院刑事判決                          九十二年度訴字第一一七號
    公  訴  人  臺灣士林地方法院檢察署檢察官
    被      告  庚○○
                邵  華  律師
    被      告  丙○○
    被      告  乙○○
    被      告  己○○
    被      告  丁○○
    被      告  戊○○
右列被告因違反槍砲彈藥刀械管制條例等案件，經檢察官提起公訴（九十年度偵字第
六四八三號、九十一年度偵字第三一一八號、九十一年度偵緝字第八○八號），本院
判決如左：
    主  文
庚○○、丙○○、乙○○、己○○、丁○○、戊○○被訴傷害部分均公訴不受理；其
他被訴部分均無罪。
    理  由
一、公訴意旨略以：被告己○○因桶裝瓦斯經營問題及友人即被告甲○○（另為本院
    通緝中）在酒店飲酒所生之糾紛，透過不知情之謝銘坤邀約被告庚○○等人於民
    國九十年五月二十四日晚上，至臺北市北投區○○○路○段一號地下室前臺北市
    市議員陳進棋服務處談判。雙方為壯大聲勢，被告己○○便邀集被告丁○○、甲○○及數位姓名年籍不詳之成年男子，基於共同傷害及持有管制手槍之犯意聯絡
    ，由被告己○○及丁○○各持有手槍一支，共同前往上開地點。另一方面，被告
    庚○○則夥同被告劉宏仁（另為檢察官通緝中）、乙○○、戊○○、丙○○等人
    ，基於共同傷害及持有管制手槍之犯意聯絡，一同前往前揭地點。雙方碰面後，
    由被告庚○○與己○○商談前揭事宜，迄同日晚上九時許，雙方談判破裂，被告
    庚○○竟自其腰際間拿出乙把手槍先對天花板開槍後，隨即朝對方開槍，被告己○○見狀亦拿槍互開，雙方互開數槍後，均向外逃逸，槍擊間，被告戊○○遭擊
    中腰部，因此受有槍彈貫傷合併第一腰椎粉碎性骨折、兩側第十二肋骨部份骨折
    、肋間動脈斷裂後腹腔急性出血、腰脊髓神經傷下半身麻痺不遂（目前為永久性
    癱瘓）；被告丁○○因此受有右小腿貫通性槍彈傷、左第四趾槍彈傷等傷害。嗣
    於同年五月二十九日，臺北市政府警察局北投分局接獲民眾報案後，在臺北市○○區○○路一九二號附近起獲制式克拉克手槍一支、改造克拉克手槍一支、制式
    貝瑞塔手槍一支及子彈二顆。迄同年六月十六日晚上八時二十分許，被告丙○○
    主動至北投分局說明案情後始循線查悉上情。因認被告庚○○、乙○○、戊○○
    、丙○○、己○○、丁○○、甲○○均涉犯刑法第二百七十七條第一項之傷害罪
    、槍砲彈藥刀械管制條例第七條第四項、第十一條第四項、第十二條第四項之罪
    嫌云云。
二、首按告訴乃論之罪，未經告訴者，應諭知不受理之判決，刑事訴訟法第三百零三
    條第三款分別定有明文。查本件公訴人起訴被告庚○○、丙○○、乙○○、己○○、丁○○、戊○○傷害丁○○、戊○○身體部分，起訴書認係觸犯刑法第二百
    七十七條第一項之普通傷害罪，依同法第二百八十七條前段之規定，須告訴乃論
    。惟揆諸全卷並未有被害人丁○○及戊○○提起告訴，依照首開說明，應為不受
    理之諭知，而被告戊○○雖經合法傳喚未到庭，仍不經言詞辯論逕為判決。
三、次按犯罪事實應依證據認定之，無證據不得推定其犯罪事實，刑事訴訟法第一百
    五十四條定有明文。又認定不利於被告之事實，須依積極證據，苟積極證據不足
    為不利於被告事實之認定時，即應為有利於被告之認定，更不必有何有利之證據
    ；且刑事訴訟法上所謂認定犯罪事實之積極證據，係指適合於被告犯罪事實之認
    定之積極證據而言，雖不以直接證據為限，間接證據亦包括在內，然而無論直接
    或間接證據，其為訴訟上之證明，須於通常一般之人均不致有所懷疑，而得確信
    其為真實之程度者，始得據為有罪之認定，倘其證明尚未達到此一程度，而有合
    理之懷疑存在時，自不能以推測或擬制之方法，以為有罪裁判之基礎，最高法院
    二十九年度上字第三一○五號、三十年度上字第八一六號、四十年度台上字第八
    六號、七十六年度台上字第四九八六號判例可資參照。
三、訊之被告庚○○、丙○○、乙○○、己○○、丁○○、戊○○均堅決否認有右揭
    犯行，均辯稱：伊等沒有拿槍，也沒有射擊丁○○、甲○○及戊○○等語。經查
    ：
  (一)台北市政府警察局北投分局勤務指揮中心於九十年五月二十九日接獲民眾報案，
    於台北市○○區○○路一九二號公車站牌處起獲奧地利ＧＬＯＣＫ廠製１７Ｃ型
    口徑九ＭＭ制式黑色自動手槍一支（槍枝管制編號：0000000000號）
    、仿奧地利ＧＬＯＣＫ廠半自動手槍製造之金屬玩具手槍更換土造金屬槍管改造
    之黑色手槍一支（槍枝管制編號：0000000000號）、巴西ＴＡＵＲＵ
    Ｓ廠製ＰＴ九二ＡＦＳ型口徑九ＭＭ制式半自動手槍一支（槍枝管制編號：00
    00000000號）及口徑九ＭＭ制式半自動手槍彈二顆。該等槍彈經送內政
    部警政署刑事警察局鑑定均有殺傷力，且槍枝管制編號0000000000號
    之黑色手槍一支試射之彈殼，核與本案槍擊現場所遺留四個彈殼之彈底特徵紋痕
    吻合，應為該手槍所擊發，其他二支手槍則未發現與現場彈殼有關連，而案發現
    場尚留有已擊發之半自動手槍子彈彈殼二顆、彈頭三顆、有殺傷力之子彈十五顆
    （其中扣案彈匣一個中裝有十四顆）。此為證人即北投分局警員潘以峰於本院審
    理中結證無訛（參見本院卷(二)第一七六頁），並有台北市政府警察局北投分局九
    十年六月十七日北市警投分刑字第九○六一八九六一○○號刑事案件移送書一份
    、內政部警政署刑事警察局九十年五月三十一日刑鑑字第七五五二二號鑑驗通知
    書一份及上開槍彈及其照片附卷及扣案可憑（參見九十年度偵字第六四八三號偵
    查卷(一)下方編頁｛下同｝第二四至二五頁、第二七一至二七二頁、本院卷(二)第一
    五○至一六○頁），應甚明確，而堪認定。則上開警方經民眾報案查扣之槍彈中
    除槍枝管制編號0000000000號之黑色手槍一支可認為係本案槍擊現場
    所使用之槍枝外，其他手槍二支及子彈二顆是否為本案槍擊現場所使用者？即有
    可疑，且依上開鑑定結果所示，案發現場至少有二支槍以上曾擊發，是上開扣案
    之三支手槍以外應尚有其他槍枝於案發現場使用，該等槍枝是否具有殺傷力？因
    未扣案無從鑑定，自無法認定係屬槍砲彈藥刀械管制條例管制之槍械，當甚明確
    。則本案被告等人是否持有上開槍枝管制編號0000000000號之黑色手
    槍一支？即為本案首應查明之事實，並應依積極證據證明始得認定，合先敘明。
  (二)被告丙○○於九十年六月十六日警訊中供稱：九十年五月二十四日晚上八時四十
    分許，在台北市北投區○○○路○段一號地下室前市議員陳進棋服務處，綽號「
    阿妹仔」之庚○○及綽號「牛奶」之己○○雙方面，因瓦斯經營地盤談判破裂致
    發生槍擊，庚○○一方有乙○○、劉宏仁、戊○○、丙○○，己○○一方有六、
    七人。談判時，發生口角，庚○○從前面腰際抽出一把黑色手槍，對方從外面衝
    進來二位年青人，各持一支黑色及銀色手槍，己○○並去搶庚○○之手槍，庚○○朝上開了一槍，並將該手槍丟向伊，伊與對方一位年青人共同去搶該手槍，在
    拉扯中，該槍有走火三槍，最後有看到對方蹲下去，伊心裡想可能對方腿部有受
    傷，當時心裡害怕即放下槍往外跑，庚○○則將該手槍撿起來，伊與、乙○○、
    庚○○則共乘一輛廂型車逃逸。警方所提示扣案之黑色手槍二把，其中一把應是
    庚○○所持有，但伊無法確定那一把等語（參見上開六四八三號偵查卷(一)第三二
    至三五頁）；於九十年六月十七日檢察官偵訊中供稱：九十年五月二十四日晚上
    快八點時，庚○○打電話予伊，要伊去豐年公園會合，沒有說什麼事，在陳進棋
    服務處，他們在談瓦斯線問題，不到十分鐘，庚○○與綽號「牛奶」之人吵架，
    庚○○站起來自腰際掏出一把黑色的手槍，在一公尺處槍口朝著「牛奶」，伊要
    去阻止，但「牛奶」站起來搶庚○○手上的槍，並將該槍往上推，伊聽到一聲槍
    聲，就躲起來，後來庚○○把槍往伊這個地方丟，該槍掉在地上，有一個人要過
    去抓，伊也去抓，他先撿到，伊即上前抓住他的手，在搶槍時，槍枝走火，伊搶
    槍時是碰到槍柄與槍管間，沒有碰到扳機，後來聽到所搶之槍響了三聲，對方那
    個人突然蹲下坐著，整個手放掉，伊剛好接著槍，伊看很多人跑了，伊也丟下槍
    跑掉，回頭有看到庚○○撿起槍，伊後來與乙○○、盧國清一起上一部廂型車離
    開等語（參見同上偵查卷(一)第一八一至一八九頁）。又於本院調查中供稱：「（
    編號0000000000黑色制式手槍是誰的？提示）我現場看到是黑色的，
    有一、兩支，沒有銀色。」、「（是否有看過編號0000000000黑色改
    造克拉克手槍一支？提示）當天兩支都是黑色，有點像。」、「（是否有看過編
    號0000000000銀色制式半自動手槍？提示）沒有見過。」等語（參見
    本院卷(一)第一○○頁、第一○三頁），又稱：庚○○有拿槍出來往天花板打，後
    來不認識之人跟伊搶該槍，搶槍過程中伊自己也不知道有無擊發等語（參見本院
    卷(二)第二九至三○頁、第三二至三三頁），參之被告己○○於本院調查中所供：
    庚○○確實有拔槍，伊不知道他槍有無擊發等語（參見本院卷(一)第一○二頁、本
    院卷(二)第十四、十六頁）及後述被告丁○○、戊○○、乙○○所述沒有看見庚○○有持槍或開槍等情。則依被告丙○○於上開警詢、偵查及本院調查中所供，其
    並未確定被告庚○○所持有之黑色手槍究為扣案中何支黑色手槍，是否即為上述
    警方於九十年五月二十九日接獲民眾報案，於台北市○○區○○路一九二號公車
    站牌處起獲之黑色手槍？而與被告丙○○搶槍之人是否為庚○○所使用之槍枝射
    擊受傷？抑或其他槍枝所射擊？該受傷之人是否本案受傷之被告戊○○、丁○○
    或甲○○？均未確實指明，實難遽為認定；再依被告丙○○所供被告庚○○僅往
    天花板擊發一槍，然被告庚○○未持槍擊發子彈之事實為被告己○○、丁○○、
    戊○○、乙○○供述明確，應有不一，且該擊發一槍之事實與上開扣案使用於案
    發現場之槍枝管制編號0000000000號之黑色手槍一支曾擊發四槍之情
    形不符，並與被告丙○○所繪製現場圖中被告庚○○所坐位置與警方繪製現場圖
    顯示天花板彈孔可能射擊之方向（參見本院卷(一)第一五八頁）亦有不符，則縱使
    可認被告庚○○持有扣案以外之黑色手槍一支，該手槍是否已射擊及是否具有殺
    傷力而為槍砲彈藥刀械管制條例管制之槍械？因未扣案送鑑定而無法認定。又被
    告丙○○於警詢中雖曾供稱：伊當時親見綽號「牛奶」之己○○有持一支黑色手
    槍（型式伊不了解）從服務處往外跑去等語（參見同上偵查卷(一)第三七頁），於
    九十年六月十七日檢察官偵訊中供稱：伊有看到牛奶拿一支槍等語（參見同上偵
    查卷(一)第一八九頁），惟均未當場對質並指認綽號「牛奶」之被告己○○即當時
    手持黑色手槍離開現場之人，僅於警詢中以己○○之照片加以指認（參見同上偵
    查卷(一)第八七頁），惟於九十年八月二十二日、九月二十日檢察官偵訊時，被告
    己○○到場雙方對質後，被告丙○○即供稱：伊不認識己○○，伊所指之「牛奶
    」並非己○○，伊沒有注意到己○○拿槍等語（參見同上偵查卷(一)第二四五頁、
    第二六一頁），及至本院調查中供稱：伊沒有看清楚己○○當天是否有拿槍，伊
    是說有一個長的很像牛奶的，體型很像，當己○○本人到庭時，檢察官有問伊，
    伊說不是他等語（參見本院卷(二)第三五頁）。是被告丙○○關於被告己○○是否
    持槍之供述先後並不一致，又無其他積極證據以資佐證，尚難以其於警詢中所供
    被告己○○持黑色手槍一支等情可採。
  (二)被告丁○○固於九十年五月二十五日第三次警詢中分別供述庚○○、戊○○、劉
    宏仁、乙○○分別持有一支手槍等語（參見同上偵查卷(一)第四六至四七頁），惟
    其於九十年五月二十七日第四次警詢中更正前三次之供述而供稱：九十年五月二
    十四日當天「昌仔」約伊見面後，己○○開車來載伊等，到豐年公園處，庚○○
    與「昌仔」協調至陳進棋服務處談判，協調找出將「阿昌」漏氣之酒店幹部出面
向「昌仔」道歉，談判破裂，有二位年青人進來分持一支黑色長槍及黑色短槍，
    對著己○○等人叫拿槍的全部出去，伊方有一位持銀色手槍，後來場面混亂，伊
    沒有看見庚○○他們是否有持槍或開槍。這次槍擊之原因確實是因為「阿昌」到
    爵爺酒店喝酒被漏氣，他告訴伊要伊幫忙討回公道，伊才參與等語（參見同上偵
    查卷(一)第五二至五三頁）；九十年五月二十九日警詢中又供稱：伊能確定扣案之
    銀白色之手槍及一支黑色手槍為案發現場使用之手槍，另一支黑色手槍伊無法確
    定，其中銀白色之手槍為伊這一方不識之年青人所持有，黑色手槍為對方一人持
    有等語（參見同上偵查卷(一)第五六頁）；又於九十年六月六日警詢中供稱：伊於
    九十年五月二十四日晚上八時三十分許，在市議員陳進棋服務處參與談判時，丙○○也在場，談判破裂時，丙○○拿著一支黑色之手槍朝伊射擊，伊腳部中彈，
    伊只知道是一把黑色手槍，至於型式伊不知道等語（參見同上偵查卷(一)第五八頁
    ）；再於九十年十一月七日檢察官偵訊中供稱：伊不認識拿槍之人，好像有三、
    四把槍，伊有看到開槍打伊之人，但現在認不出來等語（參見同上偵查卷(一)第三
    ○三至三○四頁）；及至本院調查中其亦供稱並不知道何人有持上開扣案之三支
    手槍，且無法確認上開扣案之三支手槍出現於案發現場（參見本院卷(一)第一○○
    頁至第一○三頁），且其於本院調查中供稱：伊看到的是從編號三的門進來，有
    一堆人拿著槍叫伊等不要動。伊沒有印象這時庚○○、戊○○、乙○○、丙○○
    在做什麼，因為人家拿槍對著伊及己○○，伊等說：「你們在幹嘛？」，所有人
    都亂了，甲○○則在搶槍。伊不記得當天庚○○有從腰際拔出一把槍，也不清楚
    丙○○是否為持槍之人等語（參見本院卷(二)第五六至六二頁），並於本院審理中
    供明：「因為我當時很生氣，就把持槍者推給我認得出來的人，事實上我沒有親
    眼見到這些人拿槍。我一直不知道己○○的名字，我是開庭之後才知道他的名字
    。之前警員拿己○○照片給我看，我說不像，可能時間太久，我忘記了，我無法
    百分之百確定。」等語（參見本院卷(二)第一七八頁），且證人即北投分局刑事組
    警員潘以峰於本院審理中亦結證稱：第四次筆錄與第三次筆錄內容不同，伊問丁○○，因為仍有疑點，所以繼續偵訊他，所以又做了第五次、第六次警詢筆錄等
    語（參見本院卷(二)第一七五頁）甚明。則雖被告丁○○於案發當時受有右小腿貫
    通性槍彈傷、左第四趾槍彈傷，此有慶生醫院九十一年二月二十七日函一紙附卷
    （參見同上偵查卷(二)第八一頁）可憑，然究為何人持槍擊發所致？或何人於案發
    現場持有上開扣案之手槍？扣案之手槍是否確實出現於案發現場？依被告丁○○
    上開前後不一之供述，實無法確認被告等有何人持有扣案之手槍，自難遽為認定
    ，況被告丁○○迄今均不願提起傷害告訴，亦無法追訴傷害之犯行。
  (三)被告戊○○於九十年五月二十九日警訊中供稱：伊於九十年五月二十四日晚上八
    時五分許，在北投遇到庚○○、乙○○、劉宏仁要到陳進棋服務處談論瓦斯經營
    權問題，伊也一同前往，在服務處等候對方，綽號「牛奶」之己○○帶了四名青
    年進來談判，雙方口氣不好之時，對方小弟從外面帶槍進來，伊去阻止其中一個
    帶扣案銀白色手槍之人，遭人從背後射擊受傷，己○○、丁○○、「阿昌」均未
    持槍，或開槍，開槍之男子是從外面帶進來的。扣案銀白色之手槍就是伊要搶奪
    被射擊的那一把手槍沒錯，另外查扣之黑色手槍及子彈沒有看見，不知何人持有
    等語（參見同上偵查卷(一)第六一至六二頁）；又於九十年十一月二十二日檢察官
    偵訊中供稱：伊看見「阿妹」與「牛奶」在談判，氣氛不是很好，便想離開，伊
    去開門時，就看見有一個人拿槍從外面跑進來，此人伊不認識，他叫伊不要出去
    ，伊就搶他的槍，搶的過程中不知為何伊就中槍，伊並沒有看到何人開槍，也沒
    有看到庚○○帶槍等語（參見同上偵查卷(一)第三三一至三三四頁），則雖被告戊○○於案發當時受有腰部由左自右槍彈貫傷合併第一腰椎粉碎性骨折兩側第十二
    肋骨部分骨折、肋間動脈斷裂後腹腔急性出血、腰脊髓神經傷下半身麻痺不遂，
    此有慶生醫院九十一年二月二十七日函一紙附卷（參見同上偵查卷(二)第八一頁）
    可憑，且本件被告等可分為利害關係不同之二方，然依被告戊○○上開所述，其
    並不能指證其所受之傷害係上開被告等人中何人持槍所致，且迄今均未提起傷害
    告訴無法追訴傷害之犯行，又無法證明其他被告等有持手槍之事實，自難依其所
    述而認定被告等有持有槍彈及致戊○○重傷害之行為。
  (四)被告乙○○於九十年十月十一日警詢中供稱：起爭執後，外面就有人進來手拿支
    像槍的東西，伊看到戊○○從他後面衝進來與他拉扯，後來聽響二、三聲，伊即
    蹲下，大家往外衝，伊並沒有看庚○○拿槍等語（參見同上偵查卷(一)第二八三至
    二八四頁）；又於九十一年三月一日偵查中供稱：伊當時沒有看到庚○○開槍，
    只看到外面一位不認識的人帶槍進來說不要動，戊○○即與該人搶槍等語（參見
    同上偵查卷(二)第十二至十四頁），再於本院調查中供稱：他們講話愈來愈大，衝
    突愈來愈高。後來一個人進來拿著銀白色的槍，叫大家不要動，戊○○過去與他
    搶槍。庚○○沒有拔槍，伊沒有看到庚○○將槍丟給丙○○，也沒看到丙○○拿
    出槍等語（參見本院卷(二)第八○至八二頁），此部分所供核與被告戊○○上開所
    供大致相符，本件被告等雖可分為利害關係不同之二方，然依被告乙○○上開所
    述，其並不能指證被告戊○○所受之傷害係上開被告等人中何人持槍所致，且無
    法證明其他被告等有持手槍之事實，自難依其所述而認定被告等有持有槍彈之行
    為。
  (五)被告己○○於九十年八月二十二日檢察官偵查中供稱：九十年五月二十三日丁○○問伊北投有無人能與庚○○談瓦斯桶分裝之事，伊透過謝銘坤約庚○○在服務
    處談，二十四日晚上，伊與丁○○及二位朋友，與謝銘坤、庚○○及他們的朋友
    談，吵了起來，庚○○就拔出一支黑色的槍，他旁邊二人亦各拔出一支槍，共三
    支槍，伊看到庚○○向丁○○開槍，伊聽到很多槍聲，伊即跑出去坐計程車離開
    等語（參見同上偵查卷(一)第二四三至二四四頁）；又於九十年十二月六日檢察官
    偵訊中供稱：現場看到三把槍，其中一人為庚○○拿槍，另二人不知道等語（參
    見同上偵查卷(一)第二八二頁、第三三九至三四○頁）；及至於本院調查中又改稱
    ：庚○○確實有拔槍，伊不知道他槍有無擊發等語（參見本院卷(一)第一○二頁、
    本院卷(二)第十四、十六頁），先後所供不一，尚難遽為採信何者為是。又被告甲○○雖於九十一年三月一日檢察官偵訊中供稱：因伊朋友和酒店之人起糾紛，所
    以伊請友人己○○約酒店之人到議員處調解，伊這一方有伊、己○○、丁○○及
    另一位共計四人，當場庚○○拿槍出來時，伊僅看到庚○○開了好幾槍，丁○○
    應該是庚○○開槍打到的，伊手上也有受傷，伊與己○○均沒有帶槍等語（參見
    同上偵查卷(二)第七至十二頁、第一一一至一一二頁），然目前已逃亡為本院通緝
    中。經查，上開被告己○○與甲○○所述核與被告丁○○、丙○○、戊○○、乙○○上開所供不符，是否可採即有可疑，且被告己○○於本院調查中對於扣案之
    上開三支手槍均無法確認係本案現場中所出現之手槍（參見本院卷(一)第一○○至
    一○三頁），而縱使可認被告庚○○持有扣案以外之黑色手槍一支，該手槍是否
    具有殺傷力而為槍砲彈藥刀械管制條例管制之槍械？亦因未扣案送鑑定而無法認
    定。
  (六)被告庚○○於九十一年十一月二十日警詢中供稱：伊於九十年五月二十四日晚上
    八時許，與乙○○、劉宏仁、戊○○及綽號「臭嘴」等五人，在市議員陳進棋服
    務處，己○○方面約十分鐘後到達，雙方談到酒店以偽卡刷卡消費之事時，鬧得
    不愉快，「臭嘴」拿出一把黑色手槍，對方不詳姓名之人亦拿一把白色九○手槍
    ，當時乙○○、戊○○見狀上前企圖去搶白色手槍，而引發該槍朝天花板射擊一
    發，伊又聽到三至四發槍響，個人四處逃散等語（參見九十一年度偵緝字第八○
    八號偵查卷第十至十一頁），又於同日檢察官偵訊中供稱：九十年五月二十三日
    有位綽號「牛奶」之人打伊手機，約在陳棋服務處談瓦斯之事，雙方協議各自經
    營各自的，後來又聊到酒店之事，他們要伊找戊○○出來解決，再約隔天。二十
    四日是戊○○和對方一位談酒店之事，伊並沒有帶槍去，也不知何人有帶槍去等
    語（參見同上偵查卷第二七至三一頁），再於偵查中供稱：臭嘴即丙○○等語（
    參見同上卷第一一二頁），另於本院調查中供稱：談到不愉快時，有人從外面持
    銀色的槍進來，拿槍指著裡面，戊○○離開位置上前抓著槍，槍頭朝天花板，當
    時現場就亂起來。而談到不到三分鐘，丙○○拿出一把槍出來叫大家不要動等語
    （參見本院卷(二)第一○二至一○三頁、第一○五頁），然此部分關於被告丙○○
    持有手槍之供述，核與上述被告丙○○、乙○○、己○○、丁○○、戊○○所供
    不符，又無其他積極證據可資佐證，是否可採即有可疑，尚難僅憑被告庚○○片
    面之供述，即遽認被告丙○○持有手槍一支，自甚明確。且被告庚○○於本院調
    查中對於扣案之上開三支手槍均無法確認係本案現場中所出現之手槍（參見本院
    卷(一)第一○○至一○三頁），而縱使可認被告丙○○持有扣案以外之黑色手槍一
    支，該手槍是否具有殺傷力而為槍砲彈藥刀械管制條例管制之槍械？因未扣案送
    鑑定而無法認定。
  (七)綜上所述，並無積極證據足認被告庚○○、丙○○、乙○○、己○○、丁○○、
    戊○○本人有公訴人所指涉犯槍砲彈藥刀械管制條例第七條第四項、第十一條第
    四項、第十二條第四項未經許可持有手槍、改造手槍、子彈之犯行。然案發現場
    遺留已擊發之半自動手槍子彈彈殼二顆、彈頭三顆、有殺傷力之子彈十五顆（其
    中彈匣中裝十四顆）及可認為係本案槍擊現場所使用之槍枝管制編號00000
    00000號之黑色手槍一支槍枝，且被告等又於現場參與談判並發生槍擊，其
    等何以仍認並無刑責，可由以下分析得見：被告庚○○於檢察官偵訊中供稱：九
    十年五月二十三日有位綽號「牛奶」之人打伊手機，約在陳棋服務處談瓦斯之事
    ，雙方協議各自經營各自的，後來又聊到酒店之事，他們要伊找戊○○出來解決
    ，再約隔天。二十四日是戊○○和對方一位談酒店之事等語（參見九十一年度偵
    緝字第八○八號偵查卷第二七至三一頁），再於本院調查中供稱：九十年五月二
    十三日有談，伊與己○○談，伊在北投有經銷瓦斯，己○○是代表淡水那邊的人
    ，是談瓦斯行經銷地盤的事情，在陳進棋的服務處談，已談妥瓦斯經銷、地盤之
    事。又談到己○○朋友到戊○○朋友開的酒店喝酒，被裡面的少爺拿棍子打，己○○叫伊找戊○○出來見面談，當天伊聯絡不到戊○○，才約二十四日晚上八點
    再談。二十四日當天晚上，伊、劉宏仁在乙○○的餐廳吃東西，所以找他們一起
    去，戊○○與丙○○是另外來的。談到不愉快時，有人從外面持銀色的槍進來，
    拿槍指著裡面，戊○○離開位置上前抓著槍，槍頭朝天花板，當時現場就亂起來
    等語（參見本院卷(二)第九四至一○二頁），被告己○○於本院調查中供稱：「（
    九十年五月二十四日之前有無跟庚○○去談瓦斯銷售分配問題？）只是透過電話
    談，談瓦斯的問題及酒店的事，酒店的事是因為甲○○到酒店喝酒發生問題，因
    為我在陳進棋那裡有幫忙服務，我就幫他們聯絡，他們去談。」、「發生事情的
    前一天即五月二十三日，我們有見面談，地點在陳進棋的服務處即北投區○○○
    路○段一號的地下室。沒有談出結論，才會約隔天。酒店的部分沒有談出結論，
    我不知道為什麼沒有談出結論，當時有人不在場，所以隔天再約。瓦斯經營區域
    有談好，就是個人賣個人的，當時有分區域。」、「（二十四日談判當時）：：
    我們四、五個人都有進入地下室。（你認識庚○○、戊○○外，他們這邊還有幾
    個人在？我看到有五、六個人。」等語（參見本院卷(二)第六至十一頁），足認被
    告庚○○與己○○等人係因甲○○至戊○○朋友開設之酒店消費所生糾紛之事而
    透過上開被告等之連絡於九十年五月二十四日晚上談判，本件上開被告等人均非
    糾紛之當事人，殊無必要持槍傷害；且依證人即北投區豐年里巡守隊員張秀麟於
    警詢中所證（參見第六四八三號偵查卷(一)第六六頁）、被告丙○○、丁○○於本
    院調查中所供（參見本院卷(二)第四○頁、五一頁），案發當時陳進棋服務處內外
    聚隻二、三十人，及前述並無證據證明本件被告等有持手射擊之證據以觀，被告
    等以外其他在場之人持槍擊發致留下彈殼及子彈即有可能，而實際持槍射擊之人
    既無法確定，自難單憑被告等參與談判即遽而推論其等與持槍之人有犯意聯絡及
    行為分擔，當甚明確。
  (八)至被告丙○○、庚○○、己○○、丁○○、乙○○雖經檢察官囑託法務部調查局
    以控制問題法及混合問題法進行測謊結果，認被告丙○○所辯「渠不知道庚○○
    有無向對方人馬開槍射擊。」，被告庚○○所辯「案發時其未持槍至現場。」、
    「案發時其未開槍射擊。」，被告己○○所辯「案發時其未持槍至現場。」、「
    案發時其未開槍射擊。」，被告丁○○所辯「案發時其未持槍至現場。」、「案
    發時己○○未持槍至現場。」，被告乙○○所辯「案發時庚○○未持槍射擊。」
    等語，經測試均呈情緒波動反應，研判有說謊，此有法務部調查局九十一年七月
    八日調科參字第○九一○○二九二二八○號、九十二年一月十六日調科參字00
    000000000號鑑定通知書二紙在卷（參見同上第六四八三號偵查卷(二)第
    九四頁、第一二七頁）可憑，然查，上開被告等此部分之供述，雖經測試呈情緒
    波動之反應，然此測謊鑑定之過程，係以被告對於事實陳述時之情緒波動程度作
    為判別鑑定對象，其是否呈情緒波動，恆依受測者陳述當時之心理、生理、情緒
    或壓力等因素之影響，其鑑定結果僅能據為辦案方向之參考，尚不能以之作為判
    斷被告供述是否真實之唯一憑據，故不能以被告能否通過測謊而無視上開諸多有
    利於被告等之事證，為被告不利之認定。
四、此外，復查無其他積極證據足資證明被告等有公訴人所指違反槍砲彈藥刀械管制
    條例第七條第四項、第十一條第四項、第十二條第四項之犯行，及致被害人戊○○重傷害之犯行，此部分自屬犯罪不能證明，均應為無罪之諭知。
五、被告戊○○經合法傳喚，無正當理由不到庭，本院認其被訴違反違反槍砲彈藥刀
    械管制條例部分係應諭知無罪之案件，爰不待其陳述逕行判決。
據上論斷，應依刑事訴訟法第三百零七條、第三百零三條第三款、第三百零六條、第
三百零一條第一項，判決如主文。
本案經檢察官劉異海到庭執行職務。
中      華  民      國    九十二    年      八      月    二十九    日
                                  臺灣士林地方法院刑事第三庭
                                          法  官  雷雯華
右正本證明與原本無異。
如不服本判決，應於判決送達後十日內，向本院提出上訴狀。
                                          書記官  楊樠株
中      華      民      國    九十二    年      九      月      一      日


司法院資訊處製作；財團法人民間司法改革基金會備份。
